臺灣高等法院民事判決
108年度上更一字第161號
上  訴  人  怡盛保全股份有限公司
                       設臺北市○○區○○街0段00巷000號                         0樓                      
法定代理人  劉成      
訴訟代理人  鍾志宏律師
被上  訴人  郭明聰     住○○市○○區○○路00號0樓                             居新北市○○區○○路00號0樓
訴訟代理人  吳怡德律師
上列當事人間請求損害賠償事件，上訴人對於中華民國106年3月
22日臺灣士林地方法院104年度訴字第1745號第一審判決提起一
部上訴，經最高法院發回更審，本院於109年5月20日言詞辯論終
結，判決如下：
    主      文
原判決關於駁回上訴人後開第二項之訴及其假執行之聲請，暨該
部分訴訟費用之裁判均廢棄。
被上訴人應再給付上訴人新臺幣貳佰伍拾萬元，及自民國一百零
四年九月十六日起至清償日止，按年息百分之五計算之利息。
其餘上訴駁回。
廢棄改判部分第一、二審及發回前第三審訴訟費用，由被上訴人
負擔，駁回上訴部分第二審及發回前第三審訴訟費用，由上訴人
負擔。
本判決所命給付，於上訴人以新臺幣捌拾肆萬元供擔保後得假執
行；但被上訴人如以新臺幣貳佰伍拾萬元預供擔保得免為假執行
。
    事實及理由
上訴人法定代理人原為莊子慧，嗣變更為劉成，有臺北市政府
  民國108年12月11日府產業商字第10856914510函檢附股份有限
  公司變更登記表附卷可稽（本院卷第35至49頁），並經其具狀
  聲明承受訴訟（本院卷第21頁），核無不合，應予准許。
上訴人於原審主張：伊僱用被上訴人與訴外人黃智宇派至位於
  臺北市○○區○○○路0段000巷00○00號「皇翔御琚社區」擔任駐衛
  人員，被上訴人於104年1月9日凌晨2時30分許，在該社區警衛
  室值勤，以遙控器開啟社區車道電動拉門（下稱系爭拉門）供
  擬外出巡邏之黃智宇通行時，疏未確認黃智宇已通過，即貿然
  以遙控器關閉系爭拉門，致黃智宇被夾於該拉門與石柱牆之間
  ，經搶救送醫，仍不治死亡（下稱系爭事故）。嗣兩造於同年
  6月29日與黃智宇之父莊金春、母黃貴芳（下稱莊金春等2人）
  在新北市政府勞工局成立調解（下稱系爭調解），伊因而賠付
  新臺幣（下同）337萬4,345元、慰問金20萬元、職業補償金14
  2萬5,655元予莊金春等2人。再者，黃智宇遭系爭拉門與石柱
  牆夾住後，因該拉門發生傾斜偏移的脫軌情形，無法遙控向外
  開啟協助黃智宇脫困，救護人員為搶救黃智宇，乃將該大門石
  柱破壞，伊因而賠償訴外人皇翔建設股份有限公司（下稱皇翔
  公司）大門石柱、設備等修繕費用25萬6,237元，爰依民法第2
  27條、第188條第3項之規定，及現場人員服務志願書（下稱系
  爭志願書）第20條之約定，擇一判命被上訴人給付伊525萬6,2
  37元，及自起訴狀繕本送達翌日起至清償日止，按年息5%計算
  之利息。
被上訴人則以：兩造已與莊金春等2人以500萬元和解，伊並已
  給付162萬5,655元，上訴人自無再向伊求償之理。又系爭志願
  書第20條之約定因違反民法第247條之1之規定，為無效。縱認
  伊須賠償，依民法第280條前段，應平均分擔和解金。另上訴
  人、訴外人蔡欣榮、訴外人怡盛公寓大廈管理維護股份有限公
  司（下稱怡盛公司）、皇翔公司就事故之發生，亦與有過失，
  得類推適用民法第217條之規定，減免伊賠償金額。至上訴人
  所支付之修繕費用，因與系爭事故欠缺因果關係，伊毋庸負賠
  償責任等語，資為抗辯。
原審判命被上訴人給付上訴人和解金87萬4,345元、慰問金20萬
  元，計107萬4,345元，及自104年9月16日起至清償日止，按年
  息5%計算之利息，並駁回上訴人其餘之訴；上訴人僅就敗訴部
  分中和解金250萬元、修繕費用25萬6,237元，合計275萬6,237
  元本息部分，聲明不服，提起上訴，被上訴人並提起附帶上訴
  。經本院前審判命被上訴人再給付上訴人修繕費用7萬4,566元
  本息，駁回上訴人其餘上訴及被上訴人之附帶上訴。關於被上
  訴人敗訴部分，因不得上訴第三審已告確定。上訴人就其敗訴
  部分提起上訴，經最高法院發回更審，並上訴聲明：㈠原判決
  關於駁回上訴人後開第㈡項之訴部分廢棄。㈡被上訴人應再給付
  上訴人268萬1,671元，及自104年9月16日起至清償日止，按年
  息5%計算之利息。㈢願供擔保，請准宣告假執行。被上訴人答
  辯聲明：㈠上訴駁回。㈡如受不利判決，願供擔保請准宣告免為
  假執行(未繫屬本院部分，不予贅述）。
上訴人主張伊僱用被上訴人擔任系爭社區駐衛人員，被上訴人
  於104年1月9日凌晨2時30分許，在系爭社區值勤時，因操作電
  動拉門有過失，致生系爭事故。兩造於同年6月29日與莊金春
  等2人成立系爭調解，伊賠付和解金337萬4,345元、慰問金20
  萬元、職業補償金142萬5,655元予莊金春等2人，並賠償皇翔
  公司大門石柱、設備等修繕費用25萬6,237元，依民法第188條
  第3項、第227條之規定，及系爭志願書第20條之約定，請求被
  上訴人再給付268萬1,671元本息。被上訴人對於其為駐衛人員
  ，於上開時間因操作器材有過失致生系爭事故，以及上訴人分
  別對莊金春等2人、皇翔公司為前揭給付等情雖不爭執，惟否
  認上訴人之請求而以上述情詞置辯。茲就兩造爭執分述如下：
　㈠上訴人得依民法第188條第1項之規定，請求被上訴人再給付
    和解金250萬元：
  ⒈按受僱人因執行職務，不法侵害他人之權利者，由僱用人與
    行為人連帶負損害賠償責任。僱用人賠償損害時，對於為侵
    權行為之受僱人，有求償權，民法第188條第1項、第3項定
    有明文。又民法第188條第1項規定，乃係為保護侵權行為之
    受害人，而特設僱主應與受僱人對受害人負連帶賠償責任之
    規定，因受僱人對其侵權行為所致之損害，應由受僱人自己
    負最終之賠償責任，僱用人並無應分擔額之存在，故僱用人
    為受僱人依民法第188條第1項規定賠償被害人後，得依同條
    第3項規定，就其理賠之金額再向受僱人求償。
　⒉經查，上訴人為被上訴人之僱用人，被上訴人因執行職務過
    失致生系爭事故，嗣上訴人對莊金春等2人給付前揭和解金3
    37萬4,345元，為被上訴人所不爭執，並有系爭調解紀錄、
    支票，及系爭志願書在卷可稽【見原法院104年度湖調字第2
    60號（下稱湖調卷）第10至13、17頁】，堪認為真實。 
　⒊次查，莊金春等2人同時與兩造成立系爭調解，系爭調解第2
    、4項記載：「資方（即上訴人）應於104年7月30日前將調
    解方案之金額（即資方依民法第188條負擔雇主連帶責任之
    金額）新臺幣3,374,345元開立以莊金春、黃貴芳為抬頭之
    即期支票交付莊金春、黃貴芳。」、「待資方完全履行後，
    申請人莊金貴、黃貴芳對資方之其餘請求權拋棄，並同意不
    追究資方之刑事責任。」，此有系爭調解在卷足憑（見湖調
    卷第12頁），可見上訴人乃係依民法第188條第1項規定賠償
    莊金春等2人，就其賠償金額，即得依同條第3項規定再向被
    上訴人求償。被上訴人雖以系爭調解紀錄中第4次會議勞方
    主張記載「勞方同意資方給付新臺幣3,374,345元作為全案
    和解金，並免除民法第188條之僱傭人責任。關係人郭明聰
    願給付1,625,655元作為全案和解金，並免除民法侵權責任
    。」，及系爭調解方案建議為「⒈資方願給付新臺幣3,374,3
    45元作為全案和解金，並免除民法第188條之僱傭人責任。⒉
    關係人郭明聰願給付1,625,655元作為全案和解金，並免除
    民法侵權責任。」（見湖調卷第11至12頁）為由，辯稱兩造
    已明示除由被上訴人所承擔之金額為162萬5,655元，其餘部
    分則應由上訴人承擔云云。但查，系爭調解紀錄中勞方主張
    是莊金春等2人單方之陳述，於被上訴人、上訴人各給付前
    揭金額後，免除各依民法第188條、第184條所負之僱用人、
    侵權行為責任，至於被上訴人與上訴人間因各賠償莊春金等
    2人後，其間之分擔問題，未見系爭調解解決，且觀諸系爭
    調解並無任何關於上訴人拋棄其民法第188條第3項對被上訴
    人求償權之記載，被上訴人復未舉證證明上訴人已拋棄其求
    償權，被上訴人抗辯上訴人不得行使求償權云云，實難憑採
    。 　
　⒋次按民法第188條第3項規定，僱用人賠償損害時，對於侵權
    行為之受僱人有求償權，則僱用人與受僱人間並無應分擔部
    分可言，自無同法第280條關於連帶債務人相互間內部如何
    分擔規定之適用（最高法院108年度台上字第1989號判決意
    旨參照）。則被上訴人辯稱縱認上訴人得行使求償權，上訴
    人所得請求，依民法第280條前段之規定，應以超過應分擔
    部分為限云云，即乏所據。
  ⒌承前所述，上訴人已賠償莊金春等2人337萬4,345元，依民法
    第188條第3項之規定，可向被上訴人求償全部金額，再扣除
    本院前審已判決確定被上訴人應給付之87萬4,345元後，上
    訴人尚得請求被上訴人再給付250萬元（3,374,345-874,345
    =2,500,000)。
　⒍上訴人依民法第188條第3項規定，請求被上訴人再給付250萬
    元，既經准許，其另依民法第227條規定、系爭志願書第20
    條約定請求（含系爭志願書第20條約定是否違反民法第247
    條之1而無效）部分，本院毋庸再予審究，附此敘明。 　
　㈡被上訴人不得類推適用民法第217條規定，減免其賠償責任 
    ：
　⒈被上訴人抗辯系爭事故之發生，因有案場經理蔡欣榮未曾交
    代保全人員不得從系爭拉門進出；案發當時皇翔公司提供監
    視器畫面不清、監視器畫面之動態影像顯示，要比實際之現
    場情形緩慢約5至7秒，惟從未有人向值班之現場保全人員提
    及此一事項；系爭拉門其上之紅外線感應防夾裝置存有無法
    感應之死角區域，及系爭拉門於104年1月5日、10日均經通
    報有故障情況發生，短短一月間即有2次之故障發生，未見
    有何處置；保全組長未明令執行職務保全人員不得自系爭拉
    門進出，以避免發生人身傷亡；黃智宇逕從系爭拉門出入，
    尚非全無過失等，足見上訴人、蔡欣榮、蔡欣榮之雇主怡盛
    公司、及負責系爭拉門及警衛室監視系統設置及管理維護之
    皇翔公司，未對被上訴人執行業務所必須使用之監視器及設
    備進行通報及相關修繕，致該設備長期處於欠缺可合理期待
    正確性及安全性之狀態，均同有過失。而在僱用人先賠償受
    不法侵害之第三人後，僱用人向受僱人行使求償權時，如終
    仍轉嫁於受僱人，依報償責任原則，實非公平，因此對於適
    用僱用人之求償權，仍應斟酌僱用人對於受僱人執行職務是
    否曾加指示，被害人損害之發生是否因僱用人管理有缺定所
    致，設備是否不完善，勞務是否過疲憊等因素，而類推適用
    民法第217條規定，依過失相抵原則，妥當分配損失之負擔
    ，因此，過失相抵原則在僱用人與受僱人間之連帶債務人間
    內部求償關係，亦應有其適用云云，固據提出臺北市政府刑
    事案件移送書、災害檢查報告書、系爭社區駐衛保全服務委
    任契約、系爭社區委任管理維護契約、偵查訊問筆錄為證（
    見原審卷第21至37、111至128頁）。
  ⒉查，系爭社區駐衛保全服務委任契約第4條（見原審卷第111
    至112頁）約定，上訴人公司提供之駐衛保全服務，包含：⑴
    依皇翔公司之要求或指示，執行門禁管制，並依皇翔公司之
    要求，予以登記。⑵依皇翔公司之要求或指示，執行管制車
    輛進出，必要時並予登記；⑶提供防盜之建議及防火、防災
    之應變處理建議；⑷不論於標的物範圍或專有部分或非公共
    區域內，若有意外事故或發現盜賊入侵或暴行發生，應即報
    告警察、消防機關及皇翔公司，並予監視，設法阻止或防止
    災害擴大；⑸依皇翔公司之要求或指示執行標的之防災、防
    盜、防火等下列安全措施及經共同協議事項，其具體服務項
    目，包括：①固定哨位、②巡邏哨、③監看閉路電視、盜警與
    防災系統、操作錄影、錄音與緊急廣播設備、④人員意外之
    預防與安全、⑤填報工作日誌、通知或其他報告、⑥交通指揮
    、⑦停車場管理、⑧鑰匙管理、⑨火災預防與管制、⑩緊急狀況
    處理與應變規則、⑪標的物內通行管制、⑫物品進出管制、⑬
    其他皇翔公司規定項目、⑭駐衛區內人員意外之預防與安全
    。又皇翔公司另行委託富峻金屬有限公司（下稱富峻公司）
    保養系爭拉門，業據蔡欣榮於臺灣臺北地方法院（下稱臺北
    地院）104年度訴字第599號刑事審理中陳述在卷（見原審卷
    第40頁），足認上訴人不負有管理、維護、修繕系爭拉門之
    義務甚明。再者，系爭事故發生時，系爭拉門及旋轉門均正
    常可供使用，亦據蔡欣榮於臺灣臺北地方檢察署（下稱臺北
    地檢）104年度偵字第1210號業務過失致死案偵查中陳述歷
    歷（見原審卷第128頁）。縱系爭拉門曾於104年1月5日、同
    月10日因故障通報維修（見原審卷第42至45頁），然系爭事
    故發生時，系爭拉門既可正常運作，難認上訴人就系爭拉門
    故障有何遲延通報之情形。又臺北地檢檢察官雖認上訴人涉
    犯職業安全衛生法第40第2項規定，提起公訴，惟經臺北地
    院以104年度訴字第599號判決無罪，檢察官不服，提起上訴
    ，亦經本院刑事庭以105年度上訴字第2839號判決認系爭拉
    門僅供車輛通行、系爭旋轉門則供人員通行，系爭旋轉門於
    每日夜間12時關閉，若要通行則以遙控器開起，若系爭旋轉
    門故障，則需以手動方式開啟，上訴人均有定期實施保全教
    育訓練，不定期派督勤人員宣導系爭旋轉門正常時人員應從
    該門進出，難認上訴人對物之設備管理疏失，或對從業保全
    人員之指揮、監督、教育不當及疏失，導致系爭事故之監督
    疏失等情，因而判決駁回上訴確定，有前開判決附卷可佐（
    見原審卷第129至140、215至225頁）。至被上訴人另抗辯保
    全組長未明令執行職務保全人員不得自系爭拉門進出，以避
    免發生人身傷亡云云，未就保全組長究竟為何人一事舉證以
    實其說。準此，上訴人既已對於保全人員實施教育訓練，告
    知人車分道之原則，即難遽認上訴人有何對從業保全人員之
    指揮、監督、教育不當及疏失，導致發生系爭事故。被上訴
    人抗辯上訴人就系爭事故有過失云云，自難採憑。
　⒊被上訴人係上訴人員工，而蔡欣榮則係經怡盛公司派駐系爭
    社區擔任物業經理，為被上訴人所不爭執。被上訴人雖抗辯
    蔡欣榮未曾交代保全人員不得從系爭拉門進出，蔡欣榮、怡
    盛公司就系爭事故之發生，具有前揭過失；皇翔公司因監視
    器、系爭拉門及系爭拉門上之紅外線感應防夾裝置之設置或
    維護有所欠缺，就系爭事故具有過失云云。惟被上訴人之指
    陳要係共同侵權人間責任內部分擔之問題，與上訴人向被上
    訴人行使求償權無涉，被上訴人執上開事由，抗辯蔡欣榮、
    怡盛公司、皇翔公司與有過失，而得類推適用民法第217條
    之規定，減免其賠償責任云云，顯非可採。
　⒋至原法院前開刑事判決雖認定「黃智宇逕從系爭拉門出入，
    尚非全無過失」等語，惟此原係莊春金等2人向被上訴人求
    償時，被上訴人得以黃智宇與有過失為由，減免其賠償責任
    ，而與兩造與莊金春等2人達成系爭調解後，上訴人向被上
    訴人行使求償權無關。被上訴人執此為由，抗辯得類推適用
    民法第217條規定，減免其賠償責任云云，亦不足取。
　㈢上訴人不得請求被上訴人再給付修繕費用18萬1,671元：　
  ⒈按損害賠償之債，以有損害之發生及有責任原因之事實，並
    二者之間，有相當因果關係為成立要件。故原告所主張損害
    賠償之債，如不合於此項成立要件者，即難謂有損害賠償請
    求權存在（最高法院48年台上字第481號判決先例意旨參照
    ）。
  ⒉上訴人主張救護人員為搶救黃智宇，將系爭社區北大門石柱
    破壞，伊因而賠償皇翔公司「北大門設備及鐵件」17萬2,68
    3元、「北大門設備」7,980元、「五金材料」1,008元，共1
    8萬1,671元，業據提出皇翔公司104年7月17日皇翔字第1040
    230號函、合約明細表、工程追加減附約書、統一發票為證
    （見原審卷第86至87、89至90頁），被上訴人雖不爭執上訴
    人已支付皇翔公司上開修繕費用，惟抗辯該修繕費非救護人
    員為搶救黃智宇所致。查，依黃智宇遺體之相驗卷宗、臺北
    市政府警察局信義分局製作之刑案現場照片紀錄所示（見原
    審卷第144至147頁），到場搶救之消防人員僅有敲碎破壞石
    柱之情形，而並未就大門及鐵件等為任何破壞。再者，所謂
    「北大門設備及鐵件」，係更換導輪、變頻器、馬達及增設
    蜂鳴器；「北大門設備」，實係大門遙控器維修及大門電磁
    開關更換；而「五金材料」，則係帆布蓋北大門（機電），
    此觀前開合約明細表、工程追加減附約書及統一發票即明。
    上訴人並稱：關於設備修繕部分，伊僅留存前開合約明細表
    、工程追加減附約書，沒有其他資料；帆布部分沒有辦法舉
    證等語（見本院卷第99至100頁）。本院依上訴人聲請詢問
    負責修繕之富峻公司法定代理人林春金，因證人林春金未到
    場，上訴人嗣捨棄聲請（見本院卷第105、111頁）。此外，
    上訴人復未能舉證證明大門石柱遭破壞，與前開遙控器維修
    ，導輪、變頻器、馬達、電磁開關更換，蜂鳴器增設，及加
    蓋帆布間有何因果關係。上訴人縱已支付前開修繕費用，揆
    諸前揭說明，亦不得請求被上訴人賠償。是上訴人依民法第
    188條第3項、第227條之規定，以及系爭志願書第20條之約
    定，請求被上訴人再給付修繕費18萬1,671元，為無理由，
    不應准許。  
綜上所述，上訴人依民法第188條第3項之規定，請求被上訴人 
  再給付250萬元，及自104年9月16日起至清償日止，按年息5%
  計算之利息部分，為有理由，應予准許，逾此部分之請求，為
  無理由，不應准許。原審就上開應准許部分，為上訴人敗訴之
  判決，尚有未洽，上訴意旨指摘原判決關此部分不當，求予廢
  棄改判，為有理由，爰由本院將原判決此部分廢棄，改判如主
  文第2項所示。至上開不應准許部分，原審駁回上訴人之請求
  ，並無不合，上訴意旨指摘原判決關此部分不當，求予廢棄，
  為無理由，應予駁回。又上開應准許部分，兩造均陳明願供擔
  保宣告准免假執行，經核均無不合，爰分別酌定相當擔保金額
  准許之。
本件事證已臻明確，兩造其餘之攻擊或防禦方法，經本院斟酌
  後，認為均不足以影響本判決之結果，爰不逐一論列，附此敘
  明。
據上論結，本件上訴為一部有理由、一部無理由，判決如主文
  。
中　　華　　民　　國　　109 　年　　6 　　月　10 　　 日
                  民事第五庭    
                      審判長法  官  蘇芹英
                            法  官  賴劍毅
                            法  官  陳君鳳
正本係照原本作成。
上訴人不得上訴。
被上訴人如不服本判決，應於收受送達後20日內向本院提出上訴
書狀，其未表明上訴理由者，應於提出上訴後20日內向本院補提
理由書狀（均須按他造當事人之人數附繕本）上訴時應提出委任
律師或具有律師資格之人之委任狀；委任有律師資格者，另應附
具律師資格證書及釋明委任人與受任人有民事訴訟法第466條之1
第1項但書或第2項（詳附註）所定關係之釋明文書影本。
中　　華　　民　　國　　109 　年　　6 　　月　　11　　日

  　　　　　　　　　　　　　書記官  郭姝妤
附註：
民事訴訟法第466條之1（第1項、第2項）：
對於第二審判決上訴，上訴人應委任律師為訴訟代理人。但上訴
人或其法定代理人具有律師資格者，不在此限。
上訴人之配偶、三親等內之血親、二親等內之姻親，或上訴人為
法人、中央或地方機關時，其所屬專任人員具有律師資格並經法
院認為適當者，亦得為第三審訴訟代理人。